臺灣高等法院刑事判決
111年度上訴字第3845號
上  訴  人  
即  被  告  陳思蓉


選任辯護人  盧建宏律師(法扶律師)                    
上  訴  人
被      告  簡采聿


上列上訴人即被告等因傷害案件，不服臺灣桃園地方法院111年
度訴字第184號，中華民國111年8月19日第一審判決（起訴案號
：臺灣桃園地方檢察署109年度偵字第33487號、110年度偵字第3
8516號），提起上訴，本院判決如下：
    主  文
原判決撤銷。
陳思蓉犯傷害罪，共貳罪，各處拘役肆拾伍日、拘役肆拾捌日，
如易科罰金，均以新臺幣壹仟元折算壹日。應執行拘役柒拾伍日
，如易科罰金，以新臺幣壹仟元折算壹日。
簡采聿犯傷害罪，處拘役伍拾日，如易科罰金，以新臺幣壹仟元
折算壹日。
    犯罪事實
一、陳思蓉與簡采聿為分住於○○市○○區○○路000巷00弄00號、00
    號之鄰居，雙方因住家相鄰處盆栽之擺放及動線問題屢生爭
    執，於民國109年7月22日下午1時14分許（起訴書誤載為下
    午1時許），二人在其等上開住處相鄰處，又因盆栽之擺放
    而生有爭執，簡采聿並動手拉扯及傾倒陳思蓉所栽種之盆栽
    ，陳思蓉見狀即基於傷害之犯意，趁簡采聿背對而未見其動
    向之際，快步上前推倒簡采聿並將簡采聿壓制在地，簡采聿
    倒地掙扎，臉部及身體四肢磨擦地面，因此受有左臉挫傷、
    左肘及左前臂多處瘀傷、雙膝擦挫傷、背挫傷等傷害。簡采
    聿則於站立起身而面對陳思蓉時，基於傷害之犯意，動手與
    陳思蓉互相拉扯，且於陳思蓉轉身欲返回其住處時，上前拉
    扯陳思蓉，以左手拉扯陳思蓉，右手揮擊陳思蓉頭部，其間
    因雙方拉扯而移動至上開00號陳思蓉住處前時，陳思蓉因遭
    簡采聿拉扯而跌倒，致陳思蓉因此受有頭部外傷併輕微腦震
    盪、右頸及左肩挫傷、四肢多處擦挫傷等傷害。
二、陳思蓉於109年8月27日下午4時31分許，在桃園市○○區○○路0
    00巷00弄00號簡采聿住處前，因其所栽種之多盆盆栽遭簡采
    聿多次用力放置甚而持摔於地而心生不滿，因而與簡采聿發
    生爭執，即基於傷害之犯意，先持其所有之掃把鐵柄揮打及
    丟擲以攻擊簡采聿右前臂，迨見簡采聿走向其住處旁內院時
    ，又將簡采聿種植之植栽推倒復將樹枝折斷(毀損部分未據
    告訴)，持該折斷樹枝跟隨進入簡采聿之庭院內，再以該樹
    枝攻擊簡采聿，致簡采聿因此受有顏面瘀挫傷、右前臂挫傷
    、右小腿挫傷等傷害。
三、案經簡采聿、陳思蓉訴由桃園市政府警察局大溪分局移送  
    臺灣桃園地方檢察署檢察官偵查起訴。
    理  由
壹、證據能力：
一、被告陳思蓉及其辯護人主張被告即告訴人簡采聿(以下稱簡
    采聿)於警詢供述為傳聞證據，應無證據能力云云。按被告
    以外之人於檢察事務官、司法警察（官）調查時所為之陳述
    ，屬傳聞證據，依刑事訴訟法第159條規定，本無證據能力
    ，必須該陳述之重要待證事實部分，與審判中之陳述有所不
    符，且警詢陳述具有較可信之特別狀況二要件，始例外得適
    用同法第159條之2規定，認有證據能力。查簡采聿於警詢中
    就被告陳思蓉傷害犯行之陳述，為被告陳思蓉以外之人於審
    判外之陳述，為傳聞證據，然上開供述均未經檢察官證明其
    陳述具有何「特信性」及「必要性」，被告陳思蓉及辯護人
    復爭執該部分證據之證據能力，本院審酌簡采聿業已於原審
    審理時到庭作證，其於原審審理時所述與警詢時所為之陳述
    內容並無明顯不符，依據刑事訴訟法第159條之2規定，應認
    此部分陳述對被告陳思蓉無證據能力。
二、本件認定犯罪事實所引用之其餘證據，皆無證據證明係公務
    員違背法定程序所取得，又檢察官、被告陳思蓉、簡采聿於
    本院準備程序及審理時均同意作為證據（本院卷第110至116
    、196至202頁），復經審酌該等證據製作時之情況，尚無顯
    不可信與不得作為證據之情形，亦無違法不當與證明力明顯
    過低之瑕疵，且與待證事實具有關聯性，認為以之作為證據
    應屬適當，依刑事訴訟法第158條之4反面解釋及第159條之5
    規定，認均有證據能力。
貳、實體部分：
一、認定事實之理由及依據：
(一)訊據被告陳思蓉、簡采聿(以下稱陳思蓉、簡采聿)固均坦承
    有於上開犯罪事實欄一之時地發生肢體衝突，陳思蓉亦坦認
    於犯罪事實欄二之時地與簡采聿生有爭執之事，惟均矢口否
    認有何傷害犯行，分別為以下辯詞：
 1、陳思蓉辯稱：於109年7月22日我沒有推簡采聿，也沒有打簡
    采聿，是簡采聿要搶盆栽砸我的頭，我為了不讓簡采聿傷害
    我，也要去搶盆栽，結果簡采聿搶到盆栽且重心不穩自己跌
    坐地上；於109年8月27日雖然我有折斷簡采聿種的樹枝，且
    走進簡采聿的院子，但我是要她將心比心，簡采聿說要拿鐵
    鎚或刀具之類的工具追殺我，我拿樹枝是要自我保護，之後
    我趕快跑回家時還把樹枝丟掉等語(本院卷第204、205頁)。
    陳思蓉之辯護人另為其辯以：109年7月22日是簡采聿蹲下要
    撿盆栽自行摔倒，陳思蓉未推倒簡采聿，未有傷害簡采聿之
    行為，另109年8月27日陳思蓉亦否認有持樹幹毆打簡采聿之
    行為，監視畫面亦無法辨識陳思蓉有此傷害犯行，陳思蓉雖
    有以掃把甩向簡采聿之左方，但簡采聿受傷的部分是右手，
    並非陳思蓉所造成，且簡采聿陳述在其庭院遭受陳思蓉以樹
    幹攻擊後，以人之意識應會碰觸遭受攻擊之部位，但簡采聿
    於畫面中非但無此行為，反而係繼續砸毀盆栽，故可認簡采
    聿應無受傷等語。
 2、簡采聿則辯稱：109年7月22日是陳思蓉打我，我並沒有傷害
    陳思蓉，也沒有拿任何工具，陳思蓉推倒我之後，還拉我到
    她家門口，我很害怕，才用腳推開陳思蓉，但此外皆只是與
    陳思蓉單純拉扯，皆不可能造成陳思蓉頭部、右頸及左肩挫
    傷，大溪分局於職務報告中亦表示雙方無明顯傷勢等語(本
    院卷第202、203頁)。
(二)犯罪事實部分，陳思蓉與簡采聿互為傷害之認定理由如下
    ：
 1、陳思蓉與簡采聿於109年7月22下午1時14分許，在上開桃園
    市○○區○○路000巷00號00號、00號前發生拉扯等肢體衝突，
    簡采聿、陳思蓉先後倒地，簡采聿於案發當日受有左臉挫傷
    、左肘及左前臂多處瘀傷、雙膝擦挫傷、背挫傷等傷害，陳
    思蓉則受有右頸及左肩挫傷、四肢多處擦挫傷等情，業據簡
    采聿及陳思蓉分別於偵查中及原審審理時指訴綦詳，復有簡
    采聿受傷照片2張（臺灣桃園地方檢察署109年度偵字第3348
    7號偵查卷，下稱偵33487卷，第183頁）及國軍桃園總醫院
    附設民眾診療服務處診斷證明書2紙(偵33487卷第37、41頁)
    在卷可參，是上開事實，洵堪認定。
 2、針對此次衝突，陳思蓉、簡采聿歷次程序陳稱各節如下：
　⑴陳思蓉於警詢時稱：109年7月22日下午1時許，是簡采聿用我
    盆栽及鐵槌砸我，造成我頭部外傷伴輕微腦震盪、右頭及右
    肩挫傷、四肢多處擦挫傷等語(偵33487卷第24頁)；嗣於原
    審審理時證稱：109年7月22日當天案發時我沒有推簡采聿，
    是簡采聿搶盆栽再砸我的頭，我伸手也要去搶盆栽，我沒有
    去推簡采聿，是簡采聿重心不穩跌坐在地，我才跌在她身上
    ，後來我要逃回家，不讓簡采聿傷害我，但簡采聿有用植物
    砸我的頭，不只一次，還用雙手一直要拉住我，不讓我逃回
    家，我們二個人拉扯到我們家門口，我在拉扯中跌倒，我當
    天確實有受傷，但我記不清楚我受傷的細節等語(原審111年
    度訴字第184號卷，下稱原審卷，第184至185頁)。
　⑵簡采聿於偵查時稱：109年7月22日因為陳思蓉又以盆栽擋路
    ，我用機車推開，我回來後陳思蓉說我不可以移動他盆栽，
    我說是因為擋路關係，我們一言不合，陳思蓉就從後面推我
    ，壓在地上打，對我一陣毆打等語（偵33487卷第81至82頁
    ）；於原審審理時證稱：109年7月22日當天早上陳思蓉將盆
    栽越界放在我家門口，我去買午餐回來時，陳思蓉還跟我嗆
    聲，我很氣憤就將她的盆栽拖走後要離開，接著陳思蓉就把
    我推倒，她的膝蓋壓在我身上，手肘和手臂的傷也是因為她
    壓著我，我在地上掙扎時擦傷，她還拍打我的背部，我的背
    部有受傷，我當時因為買午餐剛回來，還戴著安全帽，因為
    是圓形半邊的安全帽，所以臉還是有接觸到地面，臉也有受
    傷等語(原審卷第155至159、163至172頁)，核與其於偵查中
    所述遭陳思蓉從後面推倒、壓在地上及毆打等情相符。
 3、另本案事發經過，經原審及本院當庭勘驗告證1，檔案名稱
    「0000000錄影.mp4」監視器錄影畫面所示(原審卷第205至2
    41頁，本院卷第131至145頁)：
　⑴「播放時間00:05」：陳思蓉自畫面右方出現往簡采聿之方向
    快步走去，簡采聿則背對陳思蓉(本院卷第134頁)。
　⑵「播放時間00:06」：陳思蓉加快速度朝簡采聿方向奔跑，雙
    手朝向簡采聿之後背處(本院卷第135頁)。
　⑶「播放時間00:07~00:08」：簡采聿向前倒地，陳思蓉亦彎腰
    前傾，以雙膝下跪之方式往前倒向簡采聿，後因簡采聿  扭
    動而致陳思蓉雙膝觸地，惟陳思蓉之上半身仍位於簡采聿身
    體之上方，且雙手往前碰觸簡采聿(本院卷第136頁)。
　⑷「播放時間00:09」：陳思蓉側身右腿坐在倒地的簡采聿身上
    ，簡采聿有以左朝陳思蓉之身體處踢一下，並扭動身體，雙
    方明顯有手部拉扯動作，陳思蓉則往其左後方地板坐而呈現
    坐姿(本院卷第137頁)。
　⑸「播放時間00:10~00:11」：簡采聿、陳思蓉雙方隨即站立起
    身並面對面，簡采聿之雙手朝陳思蓉之方向揮動，陳思蓉之
    雙手則位於其身體前方朝向簡采聿(本院卷第138頁)。
　⑹「播放時間00:13」：簡采聿左手拉著朝陳思蓉，右手持類似
    植物之不明物品(輕且軟之植物體)，朝陳思蓉頭部揮擊，再
    雙手拉扯陳思蓉，陳思蓉則背對鏡頭(本院卷第140頁)。
　⑺「播放時間00:14~00:15」：「陳思蓉雙手放下」且左轉朝家
    門方向奔跑，移動之期間並可見陳思蓉之右手往簡采聿之方
    向揮動，簡采聿左手抓著陳思蓉，右手朝陳思蓉頭、臉部揮
    擊，陳思蓉受攻擊時面對簡采聿，並倒退至畫面無法拍攝之
    角度(本院卷第141頁)。
　⑻「播放時間00:16」：陳思蓉已消失於畫面中，簡采聿則微蹲
    ，雙手前後拉扯陳思蓉(本院卷第142頁)。
　⑼「播放時間00:19」：明顯可見陳思蓉之雙腿出現在畫面右側
    中間(本院卷第144頁)。　
　　有該錄影光碟、原審勘驗筆錄及擷圖畫面在卷可憑，另經本
    院當庭勘驗確認上情無訛。
 4、針對陳思蓉傷害簡采聿之部分：
　⑴依上開勘驗結果及擷圖畫面內容可知，於「播放時間00:07~0
    0:08」陳思蓉確係趁簡采聿未予注意之際，自簡采聿之後方
    動手朝簡采聿後背推去，簡采聿因受力往前倒地，陳思蓉復
    以其雙膝呈跪姿前倒向簡采聿之身體，待因簡采聿扭動而使
    陳思蓉雙膝觸地後，陳思蓉更呈現以上半身壓制簡采聿之姿
    態(本院卷第136頁)，互核與簡采聿所證述其遭陳思蓉推倒
    及壓制在地之情節相符，佐以案發時正值7月盛夏，陳思蓉
    身著短衣連身裙，簡采聿則身著薄長袖及薄長褲，身體受力
    碰觸堅硬且粗糙之地板，將因重力及磨擦而易產生產生傷口
    ，此節與簡采聿指稱其臉部及身體、四肢因於地面上摩擦而
    受有多處挫擦傷或瘀傷等情無違，此據簡采聿於原審指稱：
    我穿的是薄的褲子，陳思蓉把我推倒之後，又壓在我背上，
    整個跪下去，水泥地是有粗砂的，我有掙扎，陳思蓉仍然壓
    著我，我的腳整個都受傷、瘀傷等語即明(原審卷第163、16
    4頁)，與上開勘驗結果及簡采聿所受「左臉挫傷、左肘及左
    前臂多處瘀傷、雙膝擦挫傷、背挫傷」等傷勢情節吻合，自
    可認簡采聿所述堪屬實情，信屬無疑，而陳思蓉將簡采聿推
    倒及將之壓制於地面上，足稽簡采聿將因此受傷，而有傷害
    簡采聿之意，可認無疑。
　⑵陳思蓉及其辯護人所稱係簡采聿要搶盆栽砸陳思蓉因而自行
    跌倒一節，除與簡采聿前述所證情節不符，亦悖於上開勘驗
    結果及擷圖畫面，由上開勘驗結果所示，全然未見有簡采聿
    與陳思蓉互搶盆栽等情節，僅有「播放時間00:13」：簡采
    聿左手拉著朝陳思蓉，右手持類似植物之不明物品(輕且軟
    之植物體)，朝陳思蓉頭部揮擊之舉(本院卷第140頁)，由監
    視器畫面所示，簡采聿上揭右手持類似植物之不明物品，屬
    於輕且軟之植物體，縱有朝陳思蓉頭部揮擊之舉，確無陳思
    蓉辯稱簡采聿有搶到盆栽或拿盆栽砸陳思蓉頭臉部之情節，
    陳思蓉固在指摘簡采聿有持盆栽攻擊，欲詮釋為自己係為搶
    奪盆栽而有朝簡采聿背部伸手等行為，惟依客觀事證所示，
    確無簡采聿持盆栽，亦無陳思蓉所指有持鐵槌等物品或武器
    攻擊、傷害陳思蓉等事實存在，陳思蓉及辯護人此部分所辯
    ，悖於事證，無足採信。
 5、針對簡采聿傷害陳思蓉部分：
　⑴依上開勘驗結果及擷圖畫面內容亦可見，簡采聿確於遭陳思
    蓉推倒而站立起身後，短暫與陳思蓉面對面，於「播放時間
    00:13」：簡采聿左手拉著朝陳思蓉，右手持類似植物之不
    明物品(輕且軟之植物體)，朝陳思蓉頭部揮擊，再雙手拉扯
    陳思蓉，陳思蓉則背對鏡頭(本院卷第140頁)；於「播放時
    間00:14~00:15」：「陳思蓉雙手放下」且左轉朝家門方向
    奔跑，移動之期間並可見陳思蓉之右手往簡采聿之方向揮動
    ，簡采聿左手抓著陳思蓉，右手朝陳思蓉頭、臉部揮擊，陳
    思蓉受攻擊時面對簡采聿，並倒退至畫面無法拍攝之角度(
    本院卷第141頁)等情，由勘驗結果所示既明顯可見陳思蓉有
    背對簡采聿，雙手朝身體前方垂下，且左轉朝家門方向奔跑
    之動作，則足見陳思蓉絕無可能有簡采聿所辯稱陳思蓉以雙
    手抓握(按即與簡采聿面對面)並拉扯簡采聿之可能，反觀簡
    采聿先自後方拉扯陳思蓉，後再以左手拉扯陳思蓉，右手則
    朝陳思蓉頭、臉部方向揮擊，嗣於「播放時間00:16」：陳
    思蓉已消失於畫面中，簡采聿則微蹲，雙手前後拉扯陳思蓉
    (本院卷第142頁)，又於「播放時間00:19」：明顯可見陳思
    蓉之雙腿出現在畫面右側中間(本院卷第144頁)等情，足稽
    陳思蓉欲返家途中反遭簡采聿強力拉扯，致陳思蓉跌倒在地
    ，再觀諸陳思蓉於本案發生後所受頭部外傷併輕微腦震盪、
    右頸及左肩挫傷、四肢多處擦挫傷等傷勢，與所指訴遭受簡
    采聿之傷害行為相符，堪認陳思蓉之指訴有確實之事證可佐
    ，應屬可信，是簡采聿於先以右手揮擊陳思蓉頭臉部，再拉
    扯陳思蓉致陳思蓉跌倒受傷等事實，洵可認定。
　⑵至簡采聿雖辯稱係遭陳思蓉拉扯至陳思蓉住處門口，其雙手
    遭陳思蓉抓住，無法傷害陳思蓉云云。惟查：簡采聿所辯此
    情，互核與監視器畫面呈現之事實，乃陳思蓉已轉身面對監
    視器鏡頭，雙手朝鏡頭且在身體前方垂放，簡采聿自陳思蓉
    後方拉扯陳思蓉之情節不符，足徵簡采聿所辯雙手遭陳思蓉
    抓住云云，非屬實情，不足為採。另簡采聿固稱只有拉扯陳
    思蓉，不足致陳思蓉成傷為由置辯，惟依上開勘驗結果所示
    ，明顯可見簡采聿拉扯陳思蓉之時間非僅為短暫之接觸，且
    畫面中簡采聿呈現彎腰屈身向前之姿態，足見其為加強力道
    而借此姿勢施力，衡之於「播放時間00:10~00:11」、「播
    放時間00:13」及「播放時間00:14~00:15」之際，簡采聿、
    陳思蓉雙方站立起身時，陳思蓉已欲逃離(本院卷第138、14
    0、141頁)，簡采聿左手自須大力拉扯陳思蓉始得箝制，簡
    采聿繼而於「播放時間00:14~00:15」以右手揮擊陳思蓉頭
    臉部(本院卷第141頁)，再拉扯陳思蓉致陳思蓉跌倒(即「播
    放時間00:19」，本院卷第144頁)，造成陳思蓉受有頭部外
    傷併輕微腦震盪、右頸及左肩挫傷、四肢多處擦挫傷等傷害
    ，核與事證相符，陳思蓉所受上開傷勢堪認係簡采聿傷害行
    為所造成，簡采聿此部分所辯誠屬無據。又簡采聿固以員警
    之職務報告中認「雙方無明顯傷勢」而認陳思蓉並未受傷云
    云；然誠如簡采聿縱自稱因遭受陳思蓉手推倒地受有「左臉
    挫傷、左肘及左前臂多處瘀傷、雙膝擦挫傷、背挫傷等傷害
    」，並佐以國軍桃園總醫院附設民眾診療服務處診斷證明書
    1紙為據(偵33487卷第37、41頁)，是縱桃園市政府警察局大
    溪分局南雅派出所員警職務報告仍以「雙方無明顯傷勢」載
    明(原審卷第39頁)，僅得據以推論員警於案發當時並未仔細
    查看簡采聿、陳思容雙方傷勢狀況而有以致之，無法據以推
    得陳思蓉未因簡采聿之攻擊成傷等有利於簡采聿之認定，簡
    采聿此部分之抗辯，難謂可採。
　⑶又簡采聿固以是自我防衛而將陳思蓉推開，主觀上沒要傷害
    陳思蓉的意思為辯云云。然查：按正當防衛必須對於現在不
    法之侵害始得為之，侵害業已過去，即無正當防衛可言。至
    彼此互毆，又必以一方初無傷人之行為，因排除對方不法之
    侵害而加以還擊，始得以正當防衛論。故侵害已過去後之報
    復行為，與無從分別何方為不法侵害之互毆行為，均不得主
    張防衛權（最高法院30年上字第1040號判決意旨參照）。本
    案於「播放時間00:07~00:08」陳思蓉確自簡采聿之後方動
    手朝簡采聿後背推去，簡采聿因受力往前倒地，陳思蓉復以
    其雙膝呈跪姿前倒向簡采聿之身體，待因簡采聿扭動而使陳
    思蓉雙膝觸地後，陳思蓉更呈現以上半身壓制簡采聿之姿態
    (本院卷第136頁)，而有傷害簡采聿之舉，惟於「播放時間0
    0:10~00:11」之際，簡采聿、陳思蓉雙方已自倒地處站立起
    身時，即陳思蓉傷害簡采聿之侵害業已過去，則簡采聿於「
    播放時間00:13」及「播放時間00:14~00:15」之際，各以左
    手拉扯陳思蓉使得箝制，繼而以右手揮擊陳思蓉頭臉部等舉
    (本院卷第138、140、141頁)，可徵簡采聿係本於傷害之犯
    意，而對陳思蓉為傷害行為。簡采聿主張有正當防衛之情狀
    ，與卷內事證不合，不足採信。　
 6、至起訴書雖以簡采聿及陳思蓉二人分持鐵槌、掃把、路旁之
    盆栽相互攻擊等情，然與上開勘驗結果不符，已難為此認定
    ，至陳思蓉雖於偵查中稱其前往庭院澆水時，遭簡采聿自後
    方拿東西砸頭，及於原審審理時稱遭簡采聿持盆栽砸頭致腦
    震盪等節，惟觀之上開監視錄影畫面及原審、本院勘驗結果
    ，均未見有此情，本案被告簡采聿、陳思蓉固因彼此攻擊行
    為而受有如犯罪事實欄所載傷勢，惟均係因雙方徒手推拉
    、揮擊並因倒地所致，附此敘明。
(三)犯罪事實部分，即陳思蓉持鐵柄掃把及折斷樹枝攻擊傷害簡采聿之認定：　　　　　　　　　　　　　　　
 1、陳思蓉與簡采聿於109年8月27日下午4時31分許，於上開桃
    園市○○區○○路000巷00號00號前發生爭執，先因簡采聿多次
    將陳思蓉放在空地之盆栽用力放置甚至持摔於地，陳思蓉即
    手持鐵柄掃把指向、揮打簡采聿，爾後折斷簡采聿所種植之
    植栽樹枝，並持該樹枝跟隨簡采聿往簡采聿住處內院方向走
    去，簡采聿於案發當日受有顏面瘀挫傷、右前臂挫傷、右小
    腿挫傷等情，業據簡采聿於偵查中、原審及本院審理時指訴
    綦詳，復有簡采聿受傷照片9張（偵33487卷209、215頁）及
    國軍桃園總醫院附設民眾診療服務處診斷證明書1紙(偵3348
    7卷第39頁)在卷可參，且為陳思蓉所不爭執，此部分事實，
    洵堪認定。
 2、簡采聿於原審審理時證稱：109年8月27日當天陳思蓉一樣是
    以盆栽擋路，我把她的盆栽用丟的，她就從她們家拿出掃把
    揮打我，有打到我的手，她是動作很快的把掃把很快的指向
    我再抽走，之後又把掃把丟向我，我用掃把揮開，但還是有
    打到我的手，我不理她走回我家院子裡，陳思蓉就折斷我種
    的黃花椰樹，將樹幹拖行進到我家院子裡，拿樹幹打到我的
    眼角、太陽穴的位置，我當時背對陳思蓉，但有一點側背對
    她，她還拿樹幹刷我的臉，樹枝也甩下去，我不知道我的小
    腿是怎麼受傷的，但有可能是陳思蓉拿樹幹刷我時受傷的，
    陳思蓉之後帶著得意的微笑跑著離開，我被打後暈了半分鐘
    以上，後來很氣憤，就出來丟盆栽等語(原審卷第159至161
    、164至166、172至176頁)。於本院審理時則指稱：109年8
    月27日陳思蓉用掃把的鐵柄打我的前臂，並雙手拿樹枝打我
    ，搥打到我左邊太陽穴，我還因留有疤痕，而我右小腿的傷
    勢應該是被樹枝刷到的等語(本院109、205至207頁)。
 3、再者：
　⑴經本院勘驗現場錄影光碟畫面結果顯示：「播放時間00:38陳
    思蓉再持鐵柄掃把朝簡采聿走去，掃把前端指向簡采聿…」
    、「播放時間00:41至00:43簡采聿隨即右手反持掃把往陳思
    蓉之右側身體揮…」、「播放時間00:44陳思蓉右手持鐵柄掃
    把往簡采聿之方向丟…」等情(本院卷第151、152頁)，互核
    與簡采聿上揭所指遭陳思蓉持掃把揮打及丟擲，致簡采聿受
    有右前臂挫傷等情相符。
　⑵又本院勘驗現場錄影光碟畫面結果顯示：「播放時間01:54陳
    思蓉走至前遭其推倒之簡采聿住處前之樹木處，並折斷該植
    物之樹枝，雙手持該斷裂之樹枝且將斷面朝向前方往畫面右
    上方簡采聿消失於畫面之處走去」、「播放時間02:00陳思
    蓉所持樹枝之斷裂處往上、使該樹枝與地面呈垂直狀態，隨
    時消失於畫面右上方，此時畫面中均未見陳思蓉、簡采聿」
    、「播放時間02:03陳思蓉、簡采聿消失處可見有一植物閃
    過，畫面中仍未見2人」、「播放時間02:08陳思蓉自畫面右
    上方其原消失處出現於畫面中，且朝向鏡頭方向往其住處之
    方向奔跑，於播放時間02:09曾轉頭望向畫面右上方後再跑
    回其住處，於播放時間02:11消失於畫面右側」等情(本院卷
    第161、162頁)；是由上開勘驗結果所示，陳思蓉於播放時
    間02:00持折斷樹枝消失於畫面進入簡采聿院內，直至02:08
    陳思蓉空手再度出現於畫面右上方，可稽被告陳思蓉停留在
    簡采聿內院時間為8秒左右，縱認被告陳思蓉於播放時間02:
    03之際已將手持之折斷樹枝丟棄(按即「播放時間02:03陳思
    蓉、簡采聿消失處可見有一植物閃過」之該植物)，然衡以
    被告陳思蓉所持之折斷樹枝本就具有相當長度，被告陳思蓉
    確實可在3秒內持折斷樹枝完遂毆擊簡采聿左側太陽穴等犯
    行；又佐以播放時間02:08陳思蓉自畫面右上方其原消失處
    出現於畫面中，且朝向鏡頭方向往其住處之方向奔跑，於播
    放時間02:09曾轉頭望向畫面右上方後再跑回其住處，於播
    放時間02:11消失於畫面右側等情，過程中，陳思蓉於跑回
    家中期間尚轉頭朝衝突發生處張望，實與傷害他人後為免遭
    反擊而棄置工具迅速逃離現場、因懼怕他人追趕而觀察對方
    動態之情無違，是上開監視光碟內容，不惟與簡采聿上開證
    述情節相符，簡采聿所指遭攻擊及所受傷勢等情節，互核與
    前開勘驗結果及診斷證明書所載內容相符，堪予採信。
 4、承前，依上開監視光碟及原審、本院勘驗結果所示，本案糾
    紛固因簡采聿多次用力放置甚而丟摔陳思蓉之盆栽，而再生
    勃谿，惟被告陳思蓉竟手持鐵柄掃把指向簡采聿且朝簡采聿
    揮打、丟擲(即播放時間00:38~00:44，本院卷第151至152頁
    )，造成簡采聿「右前臂挫傷」之傷勢，有簡采聿所提出之
    診斷證明書在卷可佐(偵33487卷第39頁)，陳思蓉此部分之
    傷害犯行，已堪是認。再被告陳思蓉折斷樹枝後，持之跟隨
    簡采聿往簡采聿內院方向走去時，刻意將樹枝之斷面處朝上
    ，而與持長條狀物體欲自上往下揮擊他人之姿態相符(即播
    放時間01:54~02:00，本院卷第161頁)，且事後陳思蓉迅速
    自簡采聿之院內奔跑出來，並轉頭望向簡采聿之處，此時其
    手上已未再持有上開其所折斷樹枝，亦有卷附之擷圖畫面可
    憑(即播放時間02:08，本院卷162頁)，另簡采聿案發當日下
    午17時16分許至國軍桃園總醫院附設民眾診療服務處驗傷結
    果為「顏面瘀挫傷、右小腿挫傷」等情相符，有109年8月27
    日當日下午17時16分許至國軍桃園總醫院附設民眾診療服務
    處診斷證明書1紙附卷可佐(偵33487卷第39頁)，可認簡采聿
    所證述陳思蓉手持掃把鐵柄揮擊及丟擲其右前臂成傷，且遭
    陳思蓉持樹枝攻擊致受有顏面瘀挫傷、右小腿挫傷等情，當
    屬實情，陳思蓉自始即有傷害之犯意，更可認定無誤。
 5、陳思蓉其餘所辯不足採信之理由：
　⑴陳思蓉雖於警詢辯稱：我沒有打她，是她拿掃把打我和拿石
    頭丟我，簡采聿為何受傷要問她自己，她還自己爬到很高的
    芒果樹上亂砍，她也到處亂砸亂亂砍樹，她自己不知道怎麼
    造這些傷的(偵33487卷第23頁)；嗣於原審中辯稱：109年8
    月27日那天我很防備，不要再被簡采聿傷害，所以沒有受傷
    (原審卷第190、191頁)，簡采聿說要拿鐵鎚或刀具之類的，
    我要趕快跑回家時還把我要自我保護的樹枝往左丟掉，我根
    本沒有進去她們家的鐵圍籬，也沒有拿工具打她，為防衛己
    身因而持樹幹要簡采聿將心比心云云(原審卷第272、277頁)
    ，其後又於本院準備程序中更詞改稱：109年8月27日我沒有
    傷害簡采聿，是她趕我趕不走，她衝回去拿刀、鐵鎚要追殺
    我，簡采聿三番兩次砸我盆栽，我才去拔她樹枝，我希望她
    能換位思考，是簡采聿拿刀揮出來的時候自己跌倒在地上，
    才自己撞傷，我才沒有去驗傷，是簡采聿自己跌倒受傷，我
    有聽到摔倒的聲音(本院卷第109頁)，我有聽到簡采聿有說
    我害她摔死等語(本院卷第110頁)；由陳思蓉歷次程序中就
    簡采聿所受傷勢狀況，先於警詢稱「不知道怎麼造成這些傷
    的」，直至於本院準備程序始更詞辯以「簡采聿自己跌倒受
    傷」、「我有聽到摔倒的聲音」、「有聽到簡采聿有說我害
    她摔死」云云，前後各異，莫衷一是，難認所述為真，無非
    係為臨訟辯詞，無法採信。更況，於本案109年8月27日陳思
    蓉遭指控持樹枝傷害之前，雙方已有持掃把相互攻擊之舉動
    ，彼此憤怒情緒尚未消停，其後簡采聿既已往自家內院方向
    離開衝突場域，此際，陳思蓉若欲彌平紛爭而非延續或加劇
    甫生之肢體及口角衝突，則其逕自返家即可，陳思蓉捨此不
    為，刻意持折斷樹枝並朝簡采聿家內院方向趨前進入，又衡
    諸陳思蓉、簡采聿平日之互動模式，原就是一言不和，即大
    打出手，水火不容，互不相讓，無法將心比心，和平共處，
    則陳思蓉焉有可能在盛怒且以掃把鐵柄揮打丟擲簡采聿後，
    猶大費周章折斷樹枝，又持往簡采聿內院方向走去而僅為求
    簡采聿將心比心此番平和以對；依本案109年8月27日雙方肢
    體衝突及糾紛始末，簡采聿指稱其遭陳思蓉在其自家院子內
    持折斷之樹枝毆打其眼角、太陽穴，並致右小腿受傷等情，
    符於客觀事證及常理，足堪採信，陳思蓉前揭互異之辯詞，
    無法信其為真；至陳思蓉所辯係為防衛己身而持樹枝進入簡
    采聿之院子一節，惟誠如前所述，於陳思蓉持掃把鐵柄揮打
    丟擲簡采聿之際，簡采聿固有持掃把阻擋，惟並無攻擊陳思
    蓉之舉，申言之並無現在不法之侵害情狀存在，則陳思蓉所
    辯係為防衛自身權利云云，當屬事後卸責之詞，再其所稱持
    樹枝要簡采聿將心比心，更屬無稽，均不足為採。
　⑵辯護人雖以陳思蓉之掃把係甩向簡采聿之左方，與簡采聿受
    傷的右手傷勢不符，又以人之意識應會碰觸遭受攻擊之部位
    ，簡采聿於所述遭受攻擊後，畫面中皆未見此行為，反而繼
    續砸毀盆栽，故可認簡采聿應無受傷等為辯。惟查：依上開
    勘驗結果所示，簡采聿前臂確實遭陳思蓉持掃把鐵柄揮擊、
    丟擲成傷，此與簡采聿指稱、監視器畫面所示及簡采聿驗傷
    結果相符，並無辯護人所稱揮擊方向與簡采聿所受傷情節不
    侔之情事。再由彼2人於109年7月22日之肢體衝突畫面以觀
    ，足認陳思蓉、簡采聿兩人素來不睦，屢生口角及肢體衝突
    ，互不相讓，難以轉圜，縱使簡采聿受到毆打及推倒，亦無
    礙於簡采聿下一秒之反制作為，此據簡采聿於原審證稱：我
    被打到太陽穴後，已經暈在那邊，我愣在原地，我很氣憤就
    跑了出來，一直砸陳思蓉家的盆栽，我很氣，為何我要受這
    種氣、這種污辱等語即明(原審卷第165、166頁)，且簡采聿
    所受之傷害非屬重傷，其雖稱受有短暫之暈眩，未達使其倒
    地不起，又簡采聿遭受攻擊後愈發不滿而再次砸毀盆栽，已
    反覆出現於109年8月27日之勘驗畫面中(諸如於播放畫面00:
    44，陳思蓉右手持掃把鐵柄把往簡采聿方向丟，簡采聿於播
    放時間00:49、00:58分別往陳思蓉住處門前之遮雨棚丟擲不
    明物品；再於播放時間01:37至01:42接連3次丟擲陳思蓉盆
    栽)，是即使簡采聿遭毆打後之於播放時間02:17開始簡采聿
    即回到監視器畫面可見之前廣場即陳思蓉原放置盆栽處又開
    始丟擲陳思蓉所擺放之盆栽直至播放時間03:15為止(本院卷
    第163至168頁)，亦無礙於簡采聿先前遭陳思蓉傷害等情之
    認定。至受傷後是否必然會碰觸受攻擊之部位等情，純屬因
    人而異，並非必然之反應，辯護人此番辯詞，誠乏所據，難
    以憑採，均無足為有利陳思蓉之認定。
(四)綜上所述，陳思蓉、簡采聿2人上開所辯，俱不足採。本案
    事證明確，被告2人犯行堪以認定，均應依法論科。　　
二、論罪科刑：
(一)核被告2人所為，均係犯刑法第277條第1項傷害罪。
(二)犯罪事實欄部分，簡采聿先以左手拉扯陳思蓉，右手揮擊
    思蓉頭部，再拉扯陳思蓉跌倒受傷；另犯罪事實欄之部分
    ，陳思蓉先持鐵柄掃把揮打丟擲簡采聿右前臂，再持折斷樹
    枝攻擊簡采聿之左邊太陽穴，並造成顏面瘀挫傷及右小腿挫
    傷等傷勢，各係時間密接，地點相同，獨立性分別均為薄弱
    ，應各係基於單一之犯罪目的賡續而為，應分別評價為接續
    犯。
(三)被告陳思蓉分別於犯罪事實欄所為上開2次傷害犯行，犯
    意各別、行為互異，應分論併罰。
三、撤銷原判決及量刑之理由：　　　
(一)原審認被告2人犯行明確，而予論罪科刑，固非無見。惟⒈針
    對簡采聿於109年7月22日傷害陳思蓉之犯行，監視器畫面於
    「播放時間00:13」及「播放時間00:14~00:15」之際，明顯
    可見簡采聿左手抓著陳思蓉，右手朝陳思蓉頭、臉部揮擊，
    陳思蓉受攻擊時面對簡采聿，並倒退至畫面無法拍攝之角度
    等情，簡采聿此番攻擊作為，核與陳思蓉所指於本案發生後
    所受頭部外傷併輕微腦震盪之傷勢情節吻合，原審認陳思蓉
    所受頭部外傷併輕微腦震盪之傷勢非簡采聿傷害行為造成，
    恐與客觀事證不符，稍有誤會。⒉又陳思蓉本身罹患有雙極
    疾患，有長庚醫療財團法人林口長庚紀念醫院診斷證明書、
    中華民國身心障礙證明等資料在卷可參(偵33487卷第33、43
    頁)，可稽陳思蓉對於情緒控制、糾紛排除及問題解決能力
    較一般人為低，而本案陳思蓉對簡采聿傷害之舉，固為法所
    不許，惟不容忽視係簡采聿先行動手拉扯及傾倒盆栽等種種
    渲洩行為甚或挑釁而起(本院卷第121頁上方照片、本院卷第
    133、147至150頁上方照片)，原審針對陳思蓉之量刑漏未審
    究陳思蓉之精神疾患等因子，稍有未當。陳思蓉、簡采聿上
    訴俱否認犯行，均不可採，已詳如前述，惟原判決有上開構
    成應予撤銷之理由情形，故就各該部分量刑基礎已有不同，
    無從予以維持，自應由本院將原判決予以撤銷改判。
(二)爰以行為人責任為基礎，審酌陳思蓉與簡采聿為鄰居關係，
    惟因長此以往不睦之鄰里關係，屢生爭執，然均不思理性解
    決，以求和睦相處，反而率爾分別以徒手或持掃把、樹枝等
    之方式施暴，顯均未能尊重他人身體、健康權益，情緒管理
    及自我克制能力均有所不足，所為顯均應予非難，酌以陳思
    蓉本身罹患有雙極疾患，對於紛爭解決能力較差；復考量被
    告2人犯後均未能坦承本案犯行，多有避重就輕情事，且迄
    今尚未達成和解以適度填補對方所受之損害，犯罪所生危害
    並無稍減；再酌其等犯罪之動機、手段、2人所受傷勢輕重
    程度，及簡采聿自述大學畢業、打零工、單身，家庭經濟狀
    況勉強維持，陳思蓉自述碩士畢業、沒有工作、須扶養3名
    仍在學之子女，家庭經濟狀況勉強維持等一切情狀，分別量
    處如主文2、3所示之刑，再就陳思蓉部分定其應執行刑，併
    針對量刑及定應執行之刑，均諭知易科罰金之折算標準。　
四、不予沒收或追徵之說明：
　　被告陳思蓉用以揮打丟擲簡采聿之鐵柄掃把1支，雖係陳思
    蓉所有且供其犯罪所用之物，然其屬日常使用之一般用品，
    既未扣案，並無證據證明其現仍存在，又非屬違禁物，縱予
    沒收或追徵之宣告，其所收之特別預防及社會防衛效果亦甚
    微弱，沒收或追徵顯欠缺刑法上重要性，為符合比例原則並
    兼顧訴訟經濟，爰依刑法第38條之2第2項之規定，不予宣告
    沒收或追徵。
據上論斷，應依刑事訴訟法第369條第1項前段、第364條、第299
條第1項前段，刑法第277條第1項、第51條第6款、第41條第1項
前段，刑法施行法第1條之1第1項，判決如主文。
本案經檢察官陳建宇、徐銘韡提起公訴，檢察官黃彥琿到庭執行
職務。
中　　華　　民　　國　　111 　年　　11　　月　　23　　日
                  刑事第二十五庭審判長法　官  黃翰義
                                      法　官  邱瓊瑩
                                      法　官  劉兆菊
以上正本證明與原本無異。
如不服本判決，應於收受送達後20日內向本院提出上訴書狀，其
未敘述上訴之理由者並得於提起上訴後20日內向本院補提理由書
（均須按他造當事人之人數附繕本）「切勿逕送上級法院」。
                                      書記官  陳嬿如
中　　華　　民　　國　　111 　年　　11　　月　　23　　日
附錄：本案論罪科刑法條全文
中華民國刑法第277條
傷害人之身體或健康者，處5年以下有期徒刑、拘役或50萬元以
下罰金。
犯前項之罪，因而致人於死者，處無期徒刑或7年以上有期徒刑
；致重傷者，處3年以上10年以下有期徒刑。